臺灣桃園地方法院刑事裁定　　　　　　　99年度聲字第5201號
聲　請　人
即　被　告　柯建發
選任辯護人　陳俊隆律師
上列聲請人即被告因違反毒品危害防制條例案件（99年度重訴字
第83號），經檢察官提起公訴（99年度偵字第23190 號、第2962
1 號），聲請人聲請具保停止羈押，本院裁定如下：
    主  文
聲請駁回。
    理  由
一、本件聲請人即被告柯建發因違反毒品危害防制條例案件，經
    本院訊問後，認其犯罪嫌疑重大，且有刑事訴訟法第101 條
    第1 項第3 款之情形，並有羈押之必要，於民國99年12月24
    日執行羈押在案，合先敘明。
二、聲請意旨略以：被告柯建發業已坦承犯行，詳述案情經過，
    並無湮滅證據之危險，亦無其他事證足佐被告有任何逃亡動
    機。請審酌被告之犯後態度及素行均稱良好，且因年屆60歲
    之高齡，器官機能退化，又罹患糖尿病、膽結石、心臟病、
    高血壓、攝護線疾病、腎臟病變，需要在外安養治療，否則
    恐生不測等一切情事，並聲請調閱被告於署立基隆醫院之就
    醫紀錄，以查明被告身體狀況確有不佳，准予具保停止羈押
    ，俾障人權，並使全家得有再生之日等語。
三、按被告經法官訊問後，認為犯罪嫌疑重大，而有左列情形之
    一，非予羈押，顯難進行追訴、審判或執行者，得羈押之︰
    一逃亡或有事實足認為有逃亡之虞者。二有事實足認為有湮
    滅、偽造、變造證據或勾串共犯或證人之虞者。三所犯為死
    刑、無期徒刑或最輕本刑為5 年以上有期徒刑之罪者。刑事
    訴訟法第101 條第1 項定有明文。而此所謂之羈押，乃拘禁
    被告之強制處分，其目的係在於保全證據、確保刑事訴訟程
    序之進行及刑罰權之執行。是被告經法官訊問後，有無刑事
    訴訟法第101 條第1 項各款之情形，係屬事實問題，法院應
    按訴訟之程度，卷證資料及其他一切情事斟酌之。又按羈押
    被告之目的，在於確保訴訟程序之進行、確保證據之存在、
    真實及確保刑罰之執行，而被告有無羈押之必要，及羈押後
    其原因是否仍然存在，有無繼續羈押之必要，應否延長羈押
    ，均屬事實認定之問題，法院有依法認定裁量之職權，自得
    就具體個案情節予以斟酌決定，如就客觀情事觀察，法院許
    可羈押之裁定在目的與手段間之衡量並無明顯違反比例原則
    情形，即無違法或不當可言，且關於羈押原因之判斷，尚不
    適用訴訟上之嚴格證明原則，而應適用自由證明程式。
四、經查：聲請人即被告柯建發因犯運輸第二級毒品案件，經本
    院法官訊問後，認其涉犯毒品危害防制條例第4 條第2 項等
    罪，犯罪嫌疑重大，所犯上開之罪復係最輕本刑為5 年以上
    有期徒刑之罪，良以將遭判處重刑者常伴有逃亡、滅證之高
    度可能，此係趨吉避凶、脫免刑責、不甘受罰之基本人性，
    自有相當理由認其有逃亡之可能，符合刑事訴訟法第101 條
    第1 項第3 款之法定羈押原因，非予羈押，顯難確保審判及
    日後刑罰之執行，而裁定予以羈押。至聲請人之人身自由固
    因羈押而受拘束，惟此與聲請人兩度運輸第二級毒品甲基安
    非他命前往日本相較，其對社會治安及國家法益侵害程度，
    羈押聲請人並無違反比例原則。至被告雖以前揭事由聲請具
    保，惟羈押被告實乃刑事訴訟上不得已之措施，法院於認定
    羈押被告之原因是否存在時，僅就被告犯罪嫌疑是否重大，
    有無刑事訴訟法所定羈押情形及有無保全被告或證據使刑事
    訴訟程式順利進行之必要為審酌，至被告之家庭、經濟狀況
    等其他情形，要非在斟酌之列，亦不影響本院判斷被告究否
    應受羈押之原因及必要。再者，經本院依被告之聲請，向行
    政院衛生署基隆醫院調取被告柯建發在該院之相關就診紀錄
    ，據該院以100 年2 月1 日基醫病字第1000000603號函覆略
    以：「……有關病患於99年間各係因何疾病至本院就醫，依
    主治醫師表示，60歲男性罹患1.高血壓2.糖尿病，需長期控
    制、治療，故在本院門診就醫。病患之高血壓及糖尿病的控
    制情況於當時如病患配合治療，血壓值及糖份數據會比較穩
    定，但病患於99年7 月13日之後，即未至門診就診，所以後
    續之情況就不明。」等語，並有該院之相關就診紀錄資料在
    卷為憑，另經本院囑請臺灣桃園看守所代為查明被告是否確
    實罹患如聲請意旨所載病症，以及依該所目前之醫藥設備，
    且參酌被告目前器官退化情形，是否得以為被告提供適當之
    醫療行為以為照護，則據該所先後函覆略以：「本所被告柯
    建發乙名經醫師檢查後簽稱：『確患高血壓、糖尿病及攝護
    線肥大，得於所內接受醫療』」，以及「本所被告柯建發乙
    名經醫師檢查後簽稱：『確有痛風疾病，然疑有糖尿病，可
    於本所追蹤診療』」各等語，有該所10 0年1 月12日桃所衛
    字第100990 0030 號函、同所100 年1 月20日桃所衛字第10
    09900120號在卷為憑，顯見被告雖現罹疾病，惟既經看守所
    追蹤檢查診治，自無非保外治療顯難治療之情形，尚難認聲
    請人確有刑事訴訟法第114 條第3 款所列「現罹疾病，非保
    外治療顯難痊癒者」之情形。綜上所述，聲請人聲請具保停
    止羈押，於法無據，本院難以准許，應予駁回。
五、據上論斷，應依刑事訴訟法220條，裁定如主文。
中    華    民    國    100   年    2     月    17    日
                  刑事第八庭    審判長法  官  劉為丕
                                      法  官  溫祖明
                                      法  官  呂綺珍
以上正本證明與原本無異。
如不服本裁定，應於送達後5 日內，向本院提出抗告狀。
                                      書記官  范升福
中    華    民    國   100    年    2     月    18    日